【裁判字號】    98,台上,1585
【裁判日期】    980326
【裁判案由】    違反毒品危害防制條例等罪
【裁判全文】
最高法院刑事判決            九十八年度台上字第一五八五號
上  訴  人  甲○○
上  訴  人  乙○○
上列上訴人等因違反毒品危害防制條例等罪案件，不服台灣高等
法院中華民國九十七年十一月二十六日第二審判決（九十七年度
上訴字第三五六三號，起訴案號：台灣基隆地方法院檢察署九十
六年度偵字第三七０七號），提起上訴，本院判決如下：
    主  文
原判決關於甲○○如其附表一、附表二所示販賣毒品及乙○○部
分均撤銷，發回台灣高等法院。
其他上訴駁回。
    理  由
甲、撤銷發回（即甲○○如原判決附表一所示販賣第一級毒品及
附表二所示販賣第二級毒品暨乙○○）部分：
本件原判決認定上訴人綽號「小豬」之甲○○，前多次因施用毒
品案件經法院判處徒刑，並分別定其應執行刑為有期徒刑一年四
月與八月確定，二案接續執行，於民國九十五年十月二十六日執
行完畢。仍不知悔改，復與上訴人即綽號「佳佳」之同居女友乙
○○均明知海洛因及安非他命分屬毒品危害防制條例列管之第一
級與第二級毒品，竟共同基於販賣海洛因及安非他命之犯意聯絡
，使用門號0000000000、0000000000、0
000000000號等行動電話為聯絡工具，分別於原判決附
表一所示之時、地，以該附表所示金額，販賣海洛因予郭文宏（
各次犯行詳如該附表一所示）。上訴人二人另共同基於販賣安非
他命之犯意聯絡，使用門號0000000000號及上開行動
電話為聯絡工具，分別於原判決附表二所示之時、地，以該附表
所示之金額，販賣安非他命予郭文宏、陳春滿、邱肅容、簡宏栩
、張俊義、陳永仁、王淑玉等人（各次犯行均詳如該附表二所示
）等情。因而撤銷第一審關於此等部分所為科刑之判決，改判仍
分別論處上訴二人如原判決附表一、二所示罪刑（均處有期徒刑
）。固非無見。
惟查：（一）、刑事訴訟法為保障被告之反對詰問權，採行傳聞
法則，於第一百五十九條第一項規定，被告以外之人於審判外之
陳述，原則上無證據能力而不得作為證據。當事人、代理人、辯
護人或輔佐人知有上開不得為證據之情形，本得於審判長或受命
法官踐行調查程序時，依同法第二百八十八條之三第一項規定，
向法院聲明異議，竟未作任何爭執，為求程序進行之順暢及有助
於真實之發現，同法第一百五十九條之五第二項乃規定「當事人
、代理人或辯護人於法院調查證據時，知有第一百五十九條第一
項不得為證據之情形，而未於言詞辯論終結前聲明異議者，視為
有前項之同意」，擬制其等放棄反對詰問權，同意傳聞證據取得
證據能力之效果。此攸關被告防禦權之行使及法院認事用法之合
法性，適用上自應審慎認定其是否具備「知不得為證據」、「未
聲明異議」及「法院認為適當」三要件。倘認符合該規定而得作
為證據，應於判決理由內敘明其如何具備上揭三要件而例外有證
據能力之依據理由，非可專憑被告「未聲明異議」，即擬制其同
意以之作為證據之效果，否則即有適用法則不當之違誤。原判決
併引上訴人二人與原判決附表一、二所示向上訴人二人購買毒品
之郭文宏等多人之通訊監察譯文，為認定上訴人二人販賣海洛因
與安非他命犯罪之證據，僅於理由壹、五、甲－(五)，說明檢察官
、被告及其辯護人對譯文證據能力不爭執，並未於言詞辯論終結
前聲明異議，視為同意作為證據等語，對上訴人二人是否知有上
開不得為證據之情形，並未於判決理由內敘明其認定之依據及得
心證之理由，已有可議。又甲○○於原審審理之初，即具狀表示
以監聽譯文及證人於法庭外有瑕疵之證詞作為對其論罪之依據，
實有偏頗，有違其基本權益云云；另其辯護人於原審在準備程序
中提示證人陳春滿等多人之證言、扣案毒品等證物及通訊監察譯
文時，亦陳明「偵查及警詢中之證據」均無證據能力（見原審卷
第三十八、一四三頁）。則甲○○對以該監聽譯文作為證據是否
可認為無異議，殊待研求，原判決就此亦未為必要之說明，俱有
理由不備及違背證據法則之違失。（二）、原判決就其附表一編
號一、五、七、八所示販賣海洛因犯行，附表二編號三、四、七
至十及三十一所示販賣安非他命犯行，分別援引各該編號所示之
販賣對象郭文宏等多人之證言，認定係上訴人二人共同所為。然
依原判決所引用之各該證人證言，均僅供承於各該編號所示時、
地，分別向「小豬」購買海洛因、安非他命毒品，未曾提及乙○
○其人（見原判決第八頁第十六、二十六及末行，第九頁第二十
五行，第十二頁第八行，第十四頁第二十一、二十六、二十九行
、第十五頁第二行）。原判決此等部分關於乙○○之認定，顯有
認定事實不憑證據之可議。（三）、數罪併罰應分別宣告其罪之
刑，然後依法定標準，定其應執行之刑，宣告多數沒收者，併執
行之，為刑法第五十一條所明定。原判決就上訴人二人所犯如原
判決附表二各編號所示販賣安非他命犯行，分別諭知沒收其犯罪
所得，均詳如各該編號「從刑」欄所示，則定其應執行刑，依法
應就諭知沒收之各該犯罪所得合併總額新台幣（下同）三萬九千
四百元，諭知沒收，乃原判決僅諭知沒收三萬八千四百元，自有
適用法則不當之違法。又原判決關於其附表二編號二十四之販賣
安非他命犯行，記載上訴人二人販賣毒品之數量為一千元之安非
他命一包，然諭知沒收之犯罪所得卻載為二千元，致事實之認定
前後不相一致，亦有違誤。以上，或為上訴意旨所指摘，或係本
院得依職權調查之事項，應認原判決關於甲○○販賣第一、二級
毒品及乙○○部分，均有發回更審之原因。
乙、駁回（即甲○○轉讓第一級毒品與轉讓禁藥）部分：
一、轉讓第一級毒品部分
按刑事訴訟法第三百七十七條規定，上訴於第三審法院，非以判
決違背法令為理由，不得為之。是提起第三審上訴，應以原判決
違背法令為理由，係屬法定要件。上訴第三審法院之案件，是否
以判決違背法令為上訴理由，應就上訴人之上訴理由書狀加以審
查，如果上訴理由書狀並未依據卷內訴訟資料，具體指摘原判決
不適用何種法則或如何適用不當，或所指摘原判決違法情事，顯
與法律規定得為第三審上訴理由之違法情形，不相適合時，均應
認其上訴為違背法律上之程式，予以駁回。至原判決究有無違法
，與上訴是否以違法為理由係屬二事。本件原審經審理結果，認
為上訴人甲○○轉讓第一級毒品海洛因之犯行明確，因而維持第
一審所為論處甲○○轉讓第一級毒品罪刑（累犯，處有期徒刑一
年二月）部分之判決，已詳敘調查、取捨證據之結果及憑以認定
犯罪事實之心證理由。甲○○此部分上訴意旨略以：原判決雖於
理由敘明第一審判決以其轉讓海洛因犯行明確，因而科處有期徒
刑一年二月，並無違誤，其上訴指摘第一審此部分判決不當，為
無理由，應予駁回等語，然遍觀原判決，並無關於轉讓第一級毒
品部分之記載，此部分判決顯然違背法令云云。然原判決關於甲
○○轉讓海洛因部分之犯行，維持第一審所為科刑判決，除於「
事實及理由」欄壹、一－(二)記載明確，理由內詳為說明其認定所
憑之依據及得心證之理由外，並於主文欄第四項諭知甲○○此部
分上訴駁回。上訴意旨指摘原審未就此部分為判決，顯屬誤會。
上訴人此部分上訴，不合法律上之程式，應予駁回。
二、轉讓禁藥部分
上訴得對於判決之一部為之，未聲明為一部者，視為全部上訴，
刑事訴訟法第三百四十八條第一項定有明文。又第三審上訴書狀
，應敘述上訴之理由，其未敘述者，得於提起上訴後十日內補提
理由書於原審法院，已逾上述期間，而於第三審法院未判決前仍
未提出上訴理由書狀者，第三審法院應以判決駁回之，亦為刑事
訴訟法第三百八十二條第一項、第三百九十五條後段所明定。本
件上訴人甲○○不服原審判決，於九十七年十二月九日提起上訴
，並未聲明為一部上訴，自應視為全部上訴。又其提起上訴時所
附之上訴理由及九十七年十二月十七日提出之追加理由，對其轉
讓如原判決附表三所示禁藥（即第二級毒品安非他命）部分，均
未置一詞，迄今逾期已久，於本院判決前仍未補提，其此部分之
上訴自非合法，亦應予駁回。
據上論結，應依刑事訴訟法第三百九十七條、第四百零一條、第
三百九十五條，判決如主文。
中    華    民    國  九十八  年    三    月  二十六  日
                      最高法院刑事第四庭
                          審判長法官  張  淳  淙
                                法官  劉  介  民
                                法官  蔡  彩  貞
                                法官  林  俊  益
                                法官  魏  新  和
      本件正本證明與原本無異
                                      書  記  官
中    華    民    國  九十八  年    四    月    一    日
                                                Ａ


司法院資訊處製作；財團法人民間司法改革基金會備份。
